【裁判字號】    95,台上,3490
【裁判日期】    950628
【裁判案由】    強盜
【裁判全文】
最高法院刑事判決            九十五年度台上字第三四九０號
    上  訴  人  乙○○
                        號（在押，另案執行中）
                丙○○
                        在押.
                甲○○
                        22號.
                丁○○
上列上訴人等因強盜案件，不服台灣高等法院中華民國九十五年
四月十一日第二審判決（九十四年度上訴字第三七○五號，起訴
案號：台灣板橋地方法院檢察署九十四年度偵字第八三六四號）
，提起上訴，本院判決如下：
    主  文
上訴駁回。
    理  由
一、關於甲○○、丁○○部分
按刑事訴訟法第三百七十七條規定：上訴於第三審法院，非以判
決違背法令為理由，不得為之。是提起第三審上訴，應以原判決
違背法令為理由，係屬法定要件。如果上訴理由狀並未依據卷內
訴訟資料，具體指摘原判決不適用何種法則或如何適用不當，或
所指摘原判決違法情事，顯與法律規定得為第三審上訴理由之違
法情形，不相適合時，均應認其上訴為違背法律上之程式，予以
駁回。本件原判決認定上訴人乙○○與綽號「小陳」之成年男子
，均因缺錢花用，計畫犯案，於民國九十四年一月十日許，得知
台北縣三峽鎮○○路○段三六二號郭燦宏所經營之「豐駿車業行
」甫收得一筆貨款，乃共同計畫結夥強盜「豐駿車業行」財物，
於同月十一日，由乙○○在台北縣中和市○○路○段六五四號自
營之「徐家檳榔攤」邀集上訴人丙○○、甲○○、丁○○參與，
共同基於意圖為自己不法所有之犯意聯絡，先由「小陳」與丙○
○於同月十一日十九時許，前往「豐駿車業行」附近勘察地形，
乙○○則於同日二十三時許，駕駛甲○○所有車號三Ｐ－○九二
一號小客車搭載甲○○及丁○○，自「徐家檳榔攤」出發，途經
台北縣土城市○○路上「雲林鵝肉城」對面之「7-11」便利商店
，由丁○○下車購買土黃色膠帶二捲備用，共同前往「豐駿車業
行」附近與「小陳」、丙○○會合。再由「小陳」取出事先備妥
之兇器西瓜刀、開山刀等刀械、不具殺傷力之銀色金屬製手槍一
把及口罩四個、手套四雙、安全帽、棒球帽各二頂，由乙○○將
車停在「豐駿車業行」附近，留在車上負責接應、「小陳」及丙
○○戴上安全帽、口罩、手套，丁○○及甲○○則戴上棒球帽、
口罩、手套掩飾面容，於當日二十三時四十五分許，先由丙○○
手持前開手槍及膠帶撞進「豐駿車業行」未上鎖之大門後，向正
坐在客廳沙發上之郭燦宏、劉鳳娥、楊佳申、劉桂利喝令「不准
動、蹲下」，「小陳」空手、甲○○手持西瓜刀一把、丁○○持
開山刀二把及膠帶，緊跟在後依序進入，見郭燦宏逃入屋內房間
躲避，甲○○立即追入，郭燦宏遂舉起地上電風扇丟擲甲○○抵
抗，並出手欲搶其手上刀械未果，旋為甲○○以手上刀械砍傷右
手拇指及頭部（傷害部分未據告訴），並制伏在地，丁○○則取
走電視機上擺飾用武士刀三把後控制現場，適時在屋外洗澡回來
之廖國全，亦遭「小陳」等人毆打制伏，丙○○、丁○○、甲○
○即以所攜帶之膠帶將郭燦宏、楊桂申、劉桂利之雙手綑綁、雙
眼蒙蔽，另以膠帶綑綁廖國全雙手、頭罩紙袋，以此強暴、脅迫
方法，至使不能抗拒，先由「小陳」取走廖國全身上之現金新台
幣（下同）一千元，再持上開手槍押住劉鳳娥進入房間，甲○○
亦跟隨在後，揚言「打開保險箱，你再拖延要砍你先生之腳筋」
等語，命劉鳳娥打開房間內保險箱後，「小陳」即將保險箱內財
物現金六十四萬四千元、鑽石耳環一對，鑽石、戒指各一枚、黃
金戒指十只，黃金手鍊、項鍊各六條，黃金耳環三對，玉器一對
，玉墜、玉圈、黃金別針各一只，手錶三只，裝入黑色皮包內後
交給甲○○，再由丁○○以膠帶綑綁劉鳳娥之雙手、雙腳，「小
陳」並將郭燦宏身上行動電話（NOKIA 八九一○Ｉ）、劉桂利身
上行動電話（NOKIA 七二五○）及置放在客廳之無線電話各一具
取走。旋由乙○○駕駛上開車輛搭載丙○○、丁○○、甲○○、
「小陳」逃離現場，嗣後「小陳」將贓款十萬元分給乙○○、八
萬五千元分給甲○○、五萬元分給丁○○、七萬元分給丙○○，
其餘財物及犯罪工具則由「小陳」先下車帶走，丙○○與丁○○
則在台北縣中和市下車，最後回到徐家檳榔攤，乙○○為逃避警
方追緝，結束檳榔攤生意，並與丙○○逃往高雄地區藏匿，嗣為
警循線分別查獲等情。因而維持第一審關於論處甲○○、丁○○
意圖為自己不法之所有，結夥三人以上攜帶兇器於夜間侵入住宅
，以強暴脅迫至使不能抗拒，而取他人之物罪刑部分之判決，駁
回其在第二審之上訴，已綜合全部卷證資料，詳加斟酌論斷，敘
明其所憑之證據及認定之理由，而以上訴人等否認犯罪所持之辯
解為不足採，予以指駁綦詳，俱有卷存之證據資料可資覆按。從
形式上觀察，並無判決違背法令之情形存在。按共同實施犯罪行
為，在合同意思範圍內，相互利用他人之行為，以達其犯罪之目
的，原不必每一階段均參與，祇須分擔犯罪行為之一部，即應對
於全部所發生之結果共同負責，且倘犯罪結果係因共犯之合同行
為所致者，無論出於何人所加，在共犯間均應同負全部之責，並
無分別何部分為孰人下手之必要。按上訴人等在強盜過程中，「
小陳」持槍押住劉鳳娥進入房間，甲○○亦跟隨在後，揚言「打
開保險箱，你再拖延要砍你先生之腳筋」等語，命劉鳳娥打開房
間內保險箱後，「小陳」即將保險箱內財物裝入皮包內交給甲○
○，再由丁○○以膠帶綑綁劉鳳娥之手腳等情，已據各該上訴人
自白部分犯罪事實不諱，並經被害人指訴無訛，原判決已詳敘其
所憑證據及認定之理由，並無判決理由欠備之違誤。而上開強盜
行為既在上訴人等合同意思範圍內，相互利用他人之行為，以達
其犯罪之目的，即應對於全部所發生之結果共同負責，原判決以
共同正犯問擬，自屬正當合法。至於究由「小陳」抑甲○○對劉
鳳娥揚言「打開保險箱，你再拖延要砍你先生之腳筋」等語，既
無關判決本旨，縱該等恐嚇言語出自於「小陳」之口，仍無解於
甲○○之罪責。又刑法上之恐嚇取財罪，係以將來之惡害恫嚇被
害人使其交付財物為要件，若當場施以強暴脅迫達於不能抗拒程
度，即屬強盜行為，不能論以恐嚇罪名。上訴人等糾眾攜帶刀械
、手槍，矇面侵入他人住宅，以膠帶將被害人雙手綑綁、雙眼蒙
蔽，並揚言「打開保險箱，你再拖延要砍你先生之腳筋」等語，
而劫取他人之財物，自屬以強暴脅迫方法至使不能抗拒，而為強
盜行為，與恐嚇取財罪迥異，原判決論以加重強盜罪，尤無違誤
。另查證據之取捨及其證明力之判斷，屬於事實審法院之職權，
苟其所為之判斷，並不違背經驗法則及論理法則，即不能任意指
為違背法令，而執為合法之第三審上訴理由。而認定犯罪事實所
憑之證據，並不以直接證據為限，間接證據亦包括在內，審理事
實之法院綜合卷內之直接、間接證據，本於推理作用，於通常一
般之人均不致有所懷疑，得確信其為真實之程度者，即非不得據
之為有罪之認定。原判決認定上訴人等強盜之事實，係綜合上訴
人等之部分自白，證人郭燦宏、劉鳳娥、楊佳申、劉桂利、廖國
全之證詞，行動電話通聯紀錄、台北縣政府警察局三峽分局現場
勘察報告、照片、公路監理電子閘門、銀樓保單、中古汽車合約
書、NOKIA行動電話證明卡等直接、間接證據，本於推理作用，
確信其為真實之程度，而為有罪之認定，並非單採上開證人之證
詞為論斷之依據。其中關於被害人之指訴是否可採？上訴人等是
否受「小陳」脅迫而犯案？丁○○患有憂鬱症，於行為時有無心
神喪失或精神耗弱之情形？郭燦宏右手拇指及頭部究否為甲○○
所砍傷？有無勘驗甲○○警詢錄音帶之必要？此乃原審取捨證據
及證據證明力判斷職權之合法行使，其所為判斷，尚無悖乎一般
經驗法則，自不得指為違法。末查刑之量定，係實體法上賦予法
院得為自由裁量之事項，倘其未逾越法律所規定之範圍，又未明
顯違背正義，即不得任意指摘為違法，以為第三審上訴之理由；
而刑法上之共同正犯，雖應就全部犯罪結果負其責任，但科刑時
仍應審酌刑法第五十七條所列情狀，為各被告量刑輕重之標準，
並非必須科以同一之刑。原判決審酌甲○○共同攜帶兇器強盜，
見被害人郭燦宏稍有逃避反抗之舉，即率先持刀攻擊，造成郭燦
宏受傷流血不止後，猶耀武揚威，毫無施救之意，更綑綁被害人
雙手、蒙蔽其雙眼，造成被害人莫大恐懼，嚴重危害居家安全及
社會治安，惡性重大，不容輕縱；而丁○○雖無前科，然呼應同
夥持械強盜他人財物，於被害人受傷之際，猶橫加綑綁其手腳、
蒙蔽其雙眼，亦危害人身自由財產安全及社會治安至鉅，獲案後
迭以罹患憂鬱症為辯，冀能免除刑責，心存僥倖，未見悔意，自
應施以適當之刑罰，藉以矯正其不當觀念等一切情狀，爰各量處
有期徒刑玖年陸月、玖年。此乃原審審判職權之合法行使，並未
逾越法律所規定之範圍，或濫用其權限，自不得指為違法。上訴
意旨置原判決上開明確論斷於不顧，對原審取捨證據、證據證明
力判斷及量刑之審判職權行使，任憑己見，或就同一證據資料為
相異之評價，或就不影響於判決本旨事項再為事實上之爭辯，均
與法律規定得為第三審上訴理由之違法情形，不相適合，其上訴
為違背法律上之程式，應予駁回。
二、關於乙○○、丙○○部分
查第三審上訴書狀，應敘述上訴之理由，其未敘述者，得於提起
上訴後十日內補提理由書於原審法院，已逾上述期間，而於第三
審法院未判決前仍未提出上訴理由書狀者，第三審法院應以判決
駁回之，刑事訴訟法第三百八十二條第一項、第三百九十五條後
段規定甚明。本件上訴人丙○○、乙○○犯強盜罪案件，不服原
審判決，分別於九十五年四月二十七日、五月三日提起上訴，並
未敘述理由，迄今逾期已久，於本院未判決前仍未提出，依上開
規定此部分上訴亦非合法，應併予駁回。
據上論結，應依刑事訴訟法第三百九十五條，判決如主文。
中    華    民    國  九十五  年    六    月  二十八  日
                      最高法院刑事第二庭
                          審判長法官  紀  俊  乾
                                法官  黃  正  興
                                法官  陳  東  誥
                                法官  花  滿  堂
                                法官  陳  世  淙
      本件正本證明與原本無異
                                      書  記  官
中    華    民    國  九十五  年    七    月    三    日
                                                      v


司法院資訊處製作；財團法人民間司法改革基金會備份。
